---
title: "Laporan Peta Klaster Kerentanan Sosial"
output: word_document
params:
  peta_file_path: "path/to/map.png"
  interpretasi_text: "N/A"
---

```{r setup, include=FALSE}
knitr::opts_chunk$set(echo = FALSE, message = FALSE, warning = FALSE)
```

## Peta Sebaran Klaster Kerentanan Sosial Indonesia
```{r}
# Menempelkan gambar peta yang sudah dibuat oleh Shiny
knitr::include_graphics(params$peta_file_path)
```

## Interpretasi
#### Peta ini memvisualisasikan hasil pengelompokan kabupaten/kota ke dalam 4 klaster berdasarkan tingkat kerentanan sosial. Skor kerentanan dihitung dengan menggabungkan seluruh variabel sosial-ekonomi yang tersedia.

#### Deskripsi Klaster:
*Kelompok 1 (Rendah): Wilayah dengan skor kerentanan kurang dari atau sama dengan 4.80. Wilayah ini secara umum memiliki  kondisi sosial-ekonomi yang paling baik.*

*Kelompok 2 (Sedang): Wilayah dengan skor kerentanan di atas 4.80 hingga 6.09.*

*Kelompok 3 (Tinggi): Wilayah dengan skor kerentanan di atas 6.09 hingga 7.47. Wilayah ini memiliki tantangan sosial-ekonomi yang cukup signifikan dan perlu perhatian.*

*Kelompok 4 (Sangat Tinggi): Wilayah dengan skor kerentanan di atas 7.47. Ini adalah wilayah paling rentan yang menjadi prioritas utama untuk intervensi kebijakan.*

