---
title: "Eksplor data UAS"
author: "Wahyu Nugraha Raomi Gading 222313421 2KS3"
date: "2025-07-19"
output: word_document
---

# ===================================================================
# ANALISIS STATISTIK DESKRIPTIF DATA KERENTANAN SOSIAL INDONESIA
# ===================================================================

# -------------------------------------------------------------------
## Bagian 1: Instalasi dan Memuat Library
# -------------------------------------------------------------------
# Skrip ini akan memeriksa apakah library yang dibutuhkan sudah terinstal.
# Jika belum, skrip akan menginstalnya secara otomatis.

```{r}
library(readxl)
library(ggplot2)
library(dplyr)
library(tidyr)
```

# -------------------------------------------------------------------
## Bagian 2: Impor Dataset
# -------------------------------------------------------------------

```{r}
sovi_data <- read_excel("C:/BERKAS STIS/TINGKAT 2/2KS3/SEMESTER 4/KOMSTAT/DASHBOARD UAS/sovi_data.xlsx")
```


# -------------------------------------------------------------------
## Bagian 3: Ringkasan Statistik (Summary Model)
# -------------------------------------------------------------------
# Menampilkan ringkasan statistik dasar untuk setiap variabel (kolom).
# Ini termasuk nilai minimum, maksimum, rata-rata, median, dan kuartil.
```{r}
cat("=====================================\n")
cat("Struktur Data (str)\n")
cat("=====================================\n")
str(sovi_data)
```


```{r}
cat("\n\n=====================================\n")
cat("Ringkasan Statistik (summary)\n")
cat("=====================================\n")
summary(sovi_data)
```


# -------------------------------------------------------------------
## Bagian 4: Visualisasi Data
# -------------------------------------------------------------------

### A. Boxplot untuk melihat sebaran data per variabel
# Boxplot sangat baik untuk mengidentifikasi sebaran, median, dan outlier.
# Contoh: Boxplot untuk variabel POVERTY (persentase kemiskinan)

```{r}
ggplot(sovi_data, aes(y = POVERTY)) +
  geom_boxplot(fill = "skyblue", color = "darkblue", alpha = 0.7) +
  labs(title = "Boxplot Sebaran Data Kemiskinan (POVERTY)",
       y = "Persentase Kemiskinan (%)",
       x = "") +
  theme_minimal()
```


# Untuk membuat boxplot bagi semua variabel numerik sekaligus (mirip Gambar 1 di jurnal)
# Kita akan mengubah format data dari 'wide' ke 'long'

```{r}
sovi_data_long <- sovi_data %>%
  select(-DISTRICTCODE) %>% # Hapus kolom non-numerik untuk plot
  pivot_longer(cols = everything(), names_to = "Variabel", values_to = "Nilai")

ggplot(sovi_data_long, aes(x = Variabel, y = Nilai, fill = Variabel)) +
  geom_boxplot(show.legend = FALSE) +
  facet_wrap(~ Variabel, scales = "free_y") + # 'scales = "free_y"' agar setiap plot punya skala Y sendiri
  labs(title = "Boxplot Sebaran untuk Setiap Variabel Kerentanan Sosial",
       y = "Nilai (Persentase atau Jumlah)",
       x = "") +
  theme_minimal() +
  theme(axis.text.x = element_blank(), # Sembunyikan label di sumbu x
        axis.ticks.x = element_blank())

```



### B. Bar Chart untuk menampilkan peringkat
# Bar chart cocok untuk membandingkan nilai antar kategori.
# Contoh: 10 kabupaten dengan persentase kemiskinan (POVERTY) tertinggi.

```{r}
ggplot(sovi_data, aes(x = NO, y = POPULATION)) +
  geom_bar(stat = "identity", fill = "salmon", color = "darkred") +
  labs(title = "Sebaran Data Tingkat Kemiskinan",
       x = "Kode Kabupaten (DISTRICTCODE)",
       y = "Persentase Kemiskinan (%)") +
  theme_minimal() +
  theme(axis.text.x = element_text(angle = 45, hjust = 1)) # Miringkan label agar tidak tumpang tindih
```


## Bagian 1: Uji Statistik Shapiro-Wilk untuk Setiap Variabel
# -------------------------------------------------------------------

```{r}
# Tentukan tingkat signifikansi (alpha)
alpha <- 0.05

# Pilih hanya kolom numerik untuk diuji (menghapus DISTRICTCODE secara otomatis)
data_numerik <- sovi_data %>% select_if(is.numeric)

# Lakukan uji Shapiro-Wilk untuk setiap kolom numerik
# 'lapply' akan menjalankan fungsi shapiro.test pada setiap kolom
hasil_uji_shapiro <- lapply(data_numerik, shapiro.test)

# Ubah hasil list menjadi data frame yang rapi untuk dibaca
hasil_df <- data.frame(
  Variabel = names(hasil_uji_shapiro),
  W_Statistic = sapply(hasil_uji_shapiro, function(x) x$statistic),
  P_Value = sapply(hasil_uji_shapiro, function(x) x$p.value)
)

# Tambahkan kolom kesimpulan berdasarkan p-value dan alpha
hasil_df <- hasil_df %>%
  mutate(
    Kesimpulan = ifelse(P_Value < alpha, "Tidak Normal", "Normal")
  )

# Atur ulang nama baris
rownames(hasil_df) <- NULL
```


```{r}
# Tampilkan tabel hasil uji normalitas
cat("=========================================================\n")
cat("Hasil Uji Normalitas Shapiro-Wilk (alpha = 0.05)\n")
cat("=========================================================\n")
print(hasil_df)
```



# -------------------------------------------------------------------
## Bagian 2: Uji Visual dengan Q-Q Plot dan Histogram
# -------------------------------------------------------------------
# Uji visual sangat penting sebagai pelengkap uji statistik.
# Jika data normal, titik-titik pada Q-Q Plot akan mendekati garis lurus.

```{r}
# --- Contoh untuk satu variabel (misalnya: POVERTY) ---
cat("\n\n=========================================================\n")
cat("Contoh Analisis Visual untuk Variabel POVERTY\n")
cat("=========================================================\n")

# Q-Q Plot
qq_plot_poverty <- ggplot(sovi_data, aes(sample = POVERTY)) +
  stat_qq() +         # Membuat titik-titik kuantil
  stat_qq_line() +    # Menambahkan garis referensi normal
  labs(title = "Q-Q Plot untuk Variabel POVERTY",
       x = "Theoretical Quantiles",
       y = "Sample Quantiles") +
  theme_minimal()

# Histogram
hist_poverty <- ggplot(sovi_data, aes(x = POVERTY)) +
  geom_histogram(aes(y = ..density..), bins = 30, fill = "skyblue", color = "white") +
  geom_density(color = "red", size = 1) + # Menambahkan garis densitas
  labs(title = "Histogram untuk Variabel POVERTY",
       x = "Persentase Kemiskinan (%)",
       y = "Density") +
  theme_minimal()

# Tampilkan plotnya
print(qq_plot_poverty)
print(hist_poverty)
```


# --- Membuat Q-Q Plot untuk semua variabel sekaligus ---
# Menggunakan data 'sovi_data_long' dari skrip sebelumnya

```{r}
ggplot(sovi_data_long, aes(sample = Nilai)) +
  stat_qq(size = 0.8) +
  stat_qq_line() +
  facet_wrap(~ Variabel, scales = "free") +
  labs(title = "Q-Q Plot untuk Semua Variabel Numerik",
       x = "Theoretical Quantiles",
       y = "Sample Quantiles") +
  theme_minimal()
```




### C. Scatter Plot untuk melihat hubungan antar variabel
# Scatter plot digunakan untuk melihat korelasi atau hubungan antara dua variabel numerik.
# Contoh: Hubungan antara Pendidikan Rendah (LOWEDU) dan Kemiskinan (POVERTY).

```{r}
ggplot(sovi_data, aes(x = LOWEDU, y = POVERTY)) +
  geom_point(color = "dodgerblue", alpha = 0.6) + # Titik-titik data
  geom_smooth(method = "lm", color = "red", se = FALSE) + # Garis regresi linear
  labs(title = "Hubungan antara Pendidikan Rendah dan Kemiskinan",
       x = "Persentase Pendidikan Rendah (LOWEDU) (%)",
       y = "Persentase Kemiskinan (POVERTY) (%)",
       caption = "Garis merah menunjukkan tren linear") +
  theme_minimal()
```



# ===================================================================
# Akhir dari Skrip
# ===================================================================